臺灣高雄地方法院刑事判決　　　　　　　 110年度易字第90號
公　訴　人　臺灣高雄地方檢察署檢察官
被　　　告　黃永山


上列被告因毀棄損壞案件，經檢察官提起公訴（109 年度偵字第
24259 號），本院判決如下：
    主  文
黃永山無罪。
    理  由
一、公訴意旨略以：被告黃永山前於民國109 年1 月2 日受潘國
    城委託施作潘國城父親位於高雄市大寮區「永生園」墓園之
    墳墓造墓工程，於同年月12日施作完成墓基挖土工作後，潘
    國城已支付新臺幣（下同）3,000 元與被告。然因其修建之
    墓穴尺寸與潘國城父親之棺木型式不符，爰要求被告修改，
    然其拒絕，遂於同年月16日經黃富弘協調被告停止施作，潘
    國城另委由真實姓名年籍資料不詳之劉姓成年男子於同年月
    16日、17日接續施作造墓工程，後於同年月17日15時許完成
    墓穴基底及四周磚牆。詎被告因不滿潘國城另找廠商施作，
    竟基於毀損之犯意，趁墓穴磚牆水泥尚未凝固風乾，於同年
    月17日16時50分許，持磚頭敲打破壞該墳墓墓穴甫施作完成
    之四周磚牆，致令其喪失安葬亡者之功能，因認被告所為，
    係犯刑法第354 條毀棄損壞罪嫌。
二、本判決參考司法院「刑事判決精簡原則」製作，毋庸就證據
    能力部分加以說明。
三、按犯罪事實應依證據認定之，無證據不得認定犯罪事實；不
    能證明被告犯罪者，應諭知無罪之判決；刑事訴訟法第154
    條第2 項、第301 條第1 項定有明文。再按被害人與一般證
    人不同，其與被告處於相反之立場，其陳述之目的，在使被
    告受刑事訴追處罰，內容未必完全真實，證明力自較一般證
    人之陳述薄弱。故被害人縱立於證人地位而為指證及陳述，
    且其指證、陳述無瑕疵可指，仍不得作為有罪判決之唯一證
    據，應調查其他證據以察其是否與事實相符，亦即仍須有補
    強證據以擔保其指證、陳述之真實性，始得採為斷罪之依據
    （最高法院52年度台上字第1300號、61年度台上字第3099號
    判例、94年度台上字第3326號判決參照）。所謂補強證據，
    係指被害人之陳述本身以外，足以證明犯罪事實確具有相當
    程度真實性之證據，不以證明犯罪構成要件之全都事實為必
    要，而與被害人指述具有相當關聯性，且與被害人之指證相
    互印證，綜合判斷，已達於使一般之人均不致有所懷疑，得
    以確信其為真實者，即足當之（最高法院105 年度台上字第
    973 號判決意旨參照）。
四、公訴意旨認被告涉犯此部分罪嫌，無非係以被告之供述、證
    人即被害人潘國城及潘玫琳之證述、現場施工及採證照片、
    協議書影本，為其主要論據。訊據被告於偵訊及本院審理均
    堅詞否認毀損犯行，辯稱：我沒有破壞墓園等語，經查：
(一)被告前於109 年1 月2 日受潘國城委託施作潘國城父親位於
    高雄市大寮區「永生園」墓園之墳墓造墓工程，於同年月12
    日施作完成墓基挖土工作後，潘國城認為被告修建之墓穴尺
    寸與其父親之棺木型式不符，爰要求被告修改，然遭被告拒
    絕，遂於同月16日經黃富弘協調被告停止施作，潘國城給付
    3,000 元與被告後，潘國城另委由劉姓成年男子於同月16日
    及17日接續施作造墓工程，期間因被告與潘國城發生爭端，
    經黃富弘協調後，被告、潘國城及黃富弘共同簽立協議書，
    約定倘若被告不阻止造墓施作工程，潘國城願意交付1 萬元
    給被告，嗣潘國城所委任之劉姓男子於同月17日15時許完成
    墓穴基底及四周磚牆，嗣潘國城及其胞妹潘玫琳於同日16時
    50分至現場發現該墳墓墓穴之四周磚牆遭破壞，因而於翌日
    委由劉姓成年男子修復之事實，業據證人潘國城於偵訊（他
    卷第31頁至第33頁）、證人潘玫琳於偵訊及本院審理（他卷
    第63頁至第67頁，院卷第65頁至第69頁）證述在卷，復有被
    告簽收潘國城交付3,000 元之收據（他卷第47頁）、潘國城
    及被告暨黃富弘所簽立之協議書（他卷第49頁）、現場施工
    及採證照片（他卷第23頁、第24頁、第35頁至第37頁、第43
    頁、第99頁）在卷可憑，且為被告於本院審理所不爭執（院
    卷第25頁至第27頁、第71頁至第74頁），堪認屬實。
(二)而證人潘國城及潘玫琳固然均指證被告毀損墓穴四周磚牆，
    然被害人指證之目的在使被告受刑事訴追處罰，性質上屬於
    對立性之證人，揆諸前揭說明，證明力自較一般證人之陳述
    薄弱，更何況被告與潘國城就上開造墓工程迭生爭端，已如
    前述，其等利害關係更顯對立。申言之，被害人之指證除內
    容應無瑕疵可指外，尚應有其他證據以佐證其等指證內容之
    真實性，否則不能單以對立性證人之指證，遽採為被告有罪
    之認定。茲就本件被害人指證內容及其有無補強證據，分述
    如下：
 1、證人潘玫琳固然於偵訊及本院審理均證稱：伊於109 年1 月
    17日16時50分左右前往「永生園」墓園，有看到被告拿磚頭
    在敲墓基基座周圍磚頭等語（他卷第65頁，院卷第66頁）；
    然證人潘國城於偵訊則指證：被告係以遺留現場的圓鍬毀損
    墓底座，伊與潘玫琳有看到被告騎機車離開等語（他卷第31
    頁），是其等指證關於被告究竟係持何物破壞墓基之內容，
    已有不一致之瑕疵存在。再者，其等均係本案之被害人，而
    屬對立性之證人，其等證述不能互相補強彼此所證內容之真
    實性，且其等所證內容尚有上開不完全一致之瑕疵存在，如
    此已難遽為不利被告之事實認定。
 2、再者，卷內固然有現場施工及採證照片在卷可憑，然此僅能
    證明該墓穴基座四周磚牆曾經遭破壞之事實，至於究竟係遭
    何人破壞，並無從單以該照片之外觀形式而予以證明。公訴
    意旨以上開收據及協議書之內容，佐證被告與潘國城前因墓
    穴基座之施作尺寸及費用等項致生爭執之間接事實，而認定
    被告有破壞該墳墓墓穴之動機乙節，固非無見。惟觀諸被告
    與潘國城所簽上開協議書內容，其上載明雙方約定潘國城要
    給付給被告1 萬元，需要被告不阻擾及破壞後續造墓工程，
    且順利完成安葬後，由潘國城將1 萬元交由黃富弘轉交被告
    等內容（詳他卷第49頁）。衡諸常情，倘若被告破壞該墓穴
    基座四周磚牆，豈不使潘國城因此有正當理由拒絕給付上開
    1 萬元，是被告究竟有無破壞該墓穴基座四周磚牆之動機存
    在，尚非毫無合理懷疑存在。是公訴人所提出之上開證據，
    尚不足補強證人指證內容之可信性。
五、被告於刑事訴訟程序中，本應受無罪之推定；檢察官就被告
    犯罪事實，應負舉證責任，並指出證明之方法，刑事訴訟法
    第154 第1 項及第161 條第1 項分別定有明文。故檢察官對
    於起訴之犯罪事實，依法應負提出證據及說服之實質舉證責
    任，藉以為被告有罪之積極證明，或其指出證明方法說服法
    院以形成被告有罪之心證，其間若存有合理懷疑，無法達到
    確信其為真實之程度，即不得遽為不利被告之認定。綜前所
    述，本件檢察官所指犯罪事實及所憑證據，僅有被害人之指
    證，且其等指證內容尚有不完全一致之瑕疵存在，公訴人所
    提證據亦不足補強證人指證內容之可信性，而仍有合理懷疑
    存在，尚不足積極證明被告有起訴書所指毀損犯行，此外復
    查無其他證據方法足證其果有此部分罪嫌，依法應諭知無罪
    。
據上論斷，應依刑事訴訟法第301 條第1 項前段，判決如主文。
本案經檢察官邱柏峻提起公訴，檢察官葉容芳到庭執行職務。
中    華    民    國   110    年    10    月    21    日
 
                  刑事第九庭    法  官  陳俊宏
以上正本證明與原本無異。
如不服本判決應於收受送達後20日內向本院提出上訴書狀，並應
敘述具體理由；如未敘述上訴理由者，應於上訴期間屆滿後20日
內向本院補提理由書（均須按他造當事人之人數附繕本）「切勿
逕送上級法院」。
中    華    民    國   110    年    10    月    21    日
 
                                書記官  鄭伃倩